臺灣嘉義地方法院民事判決
111年度訴字第403號
原      告  楊惠如  
訴訟代理人  張雯峰律師
            奚淑芳律師
            吳書榮律師
被      告  鄭家慶  
上列當事人間請求返還代墊費用事件，本院於民國111年8月24日
言詞辯論終結，判決如下：
    主  文
原告之訴及假執行之聲請均駁回。
訴訟費用由原告負擔。
    事實及理由
一、原告主張：
(一)兩造前為男女朋友關係，被告於民國111年1月24日，以通訊
    軟體LINE請原告幫忙匯款新臺幣(下同)100萬元予訴外人謝
    明智，為渠清償債務。原告於翌日下午匯款100萬元至被告
    指定之帳戶；被告又於同年月25日請原告匯款24萬2,752元
    代償汽車貸款，原告已匯款到被告指定之帳戶。爰依民法第
    546條第1項、第176條第1項、第179條之規定提起本訴等語
    。
(二)聲明：
 1、被告應給付原告124萬2,752元，及自起訴狀繕本送達翌日起
    至清償日止，按週年利率百分之5計算之利息。
 2、原告願供擔保請准宣告假執行。
二、被告則以：
(一)當初分手時有給原告500萬元，原告說要幫被告匯款100萬元
    給學長，還有幫忙繳車貸24萬2,752元，被告沒有逼原告，
    都是原告心甘情願支付的，現在反悔了才要這筆錢等語，資
    為抗辯。
(二)聲明：原告之訴駁回。
三、爭點事項：
(一)不爭執事項：
 1、原告於111年1月25日分別匯款100萬、24萬2,752元至被告指
    定之帳戶(本院卷第37、38頁)。
(二)爭執事項：
 1、被告庭呈之對話紀錄(本院卷第41-49頁)形式上是否真正？
 2、原告之請求有無理由？
四、本院之判斷：
(一)被告庭呈之對話紀錄(本院卷第41-49頁)形式上是否真正？
 1、按當事人提出之私文書必須真正而無瑕疵者，始有訴訟法之
    形式的證據力，此形式的證據力具備後，法院就其中之記載
    調查其是否與系爭事項有關，始有實質的證據力之可言（最
    高法院41年台上字第971號判決）。被告於提出與原告間之
    通訊軟體對話紀錄，惟原告訴訟代理人表示尚無法確認是否
    為兩造間的對話等情（本院卷第38頁），故本院應先審究該
    文書證據是否具備形式上真正，而有形式上證據力。
 2、被告庭呈之對話紀錄左側圖示為原告之大頭貼(本院卷第41-
    49頁)其，畫面內容為一雙腳，自畫面上方為腿部向下延伸
    至畫面中間為布鞋等情，從拍攝角度、畫面比例及位置等觀
    察，核與原告提出之兩造對話截圖影本右側圖示完全相符（
    見本院卷第9-13頁）；又被告所提之對話紀錄內容略以：「
    (時間不詳)被告：賓士車結清帳號我不知道 要問銀行、下
    班回去才知道。(1月24日14:51)sohpie：好，去問。(1月24
    日15:27)被告：我剛打去問的。sohpie：還有一台。(1月24
    日15:32)被告：晚一點。(1月25日8:54)被告：結清金額:24
    2722……戶名鄭淑秋、涵那台」等情(本院卷第43、45頁)。從
    對話內容與時間觀之，均與原告所提出之兩造對話截圖影本
    內容相同（本院卷第11、13頁）。足認被告所提之對話紀錄
    確實為兩造間對話，而無偽造、變造之可能。
 3、被告庭呈之對話紀錄上方顯示名稱為sophie等情，亦與原告
    起訴時提出之兩造對話截圖影本內容：「sophie:賓士帳號
    結清餘額給我、sophie:鄭宇涵開的那台結清餘額給我連同
    帳號」等情（見本院卷第11頁）相符。可見原告所使用之名
    稱為sophie，益徵上開對話紀錄為兩造間對話，具備形式上
    真正，而有形式上證據力。
 4、雖被告之大頭貼經比對兩造所提出之對話截圖，並不相同。
    惟被告稱：我的照片不一樣，是因為我事後更換大頭貼，所
    以我顯示的都不一樣等語（本院卷第38頁）。而一般通訊軟
    體，確實可自行更改大頭貼，被告上開抗辯並不違反經驗法
    則。且原告之大頭貼、對話內容、時間經比對後係相符等情
    ，業經認定如前，是被告所辯尚屬可信，併此敘明。
(二)原告之請求有無理由？
 1、原告於111年1月25日分別匯款100萬元、24萬2,752元至被告
    指定之帳戶，此有匯款單可證，並為被告所不爭執(本院卷
    第17、19、37、37頁)，此部分核屬為真。
 2、原告於111年1月26日22時33分以通訊軟體向被告表示：「貸
    款的事，現在也減少了2筆，你的負擔每個月至少再少5-6萬
    ，你的壓力更小了；你不用擔心，因為這是我自願的，我不
    會用這麼些錢勉強別人來愛我，所以你不用煩」等語，此有
    兩造之對話紀錄在卷可證（本院卷第47頁）。此與被告抗辯
    稱：「原告說要幫我匯款100萬元給學長，還有幫忙繳車貸2
    4萬2,752元，還叫我帳號給他，被告沒有逼原告，都是原告
    心甘情願支付」等語大致相符。足見原告於111年1月25日分
    別匯款100萬元、24萬2,752元至被告指定之帳戶，係出於原
    告意思而自願為被告清償債務，而匯款時間點與原告傳訊息
    給被告之時間點兩者緊密，相隔不到1天，且從卷內事證亦
    未見原告於匯款前遭逼迫或表示反對之意、或於匯款後有請
    求被告償還代為支出費用之訊息。可證原告係自願代被告代
    為清償上開2筆債務，且無約定任何報酬或要求返還之意。
 3、按稱贈與者，謂當事人約定，一方以自己之財產無償給與他
    方，他方允受之契約(民法第406條）。如上所述，原告自願
    代被告清償上開2筆債務，並無任何報酬或要求返還之意，
    係無償之行為。可證原告自願代被告清償上開2筆債務，應
    屬贈與之法律關係。
 4、次按，未受委任，並無義務，而為他人管理事務者，其管理
    應依本人明示或可得推知之意思，以有利於本人之方法為之
    （民法第172條)；管理事務，利於本人，並不違反本人明示
    或可得推知之意思者，管理人為本人支出必要或有益之費用
    ，或負擔債務，或受損害時，得請求本人償還其費用及自支
    出時起之利息，或清償其所負擔之債務，或賠償其損害（民
    法第176條第1項)。無法律上之原因而受利益，致他人受損
    害者，應返還其利益。雖有法律上之原因，而其後已不存在
    者，亦同（民法第179條第1項)；受任人因處理委任事務，
    支出之必要費用，委任人應償還之，並付自支出時起之利息
    （民法第546條第1項)。如前所述，原告自願代被告清償上
    開2筆債務，兩造間係贈與之法律關係，被告受有上開清償
    之利益，並無非法律上之原因，與民法第179條第1項之要件
    不合；兩造係贈與之法律關係，原告並非「未受委任，並無
    義務，而為被告代清償上開2筆債務」，此與民法第172條之
    要件不合；兩造間係贈與之法律關係，非委任關係，亦與民
    法第546條第1項之要件不合。
 5、綜上所述，原告自願代被告清償2筆債務共124萬2,752元，
    兩造間屬民法第406條贈與之法律關係，與民法第172條、第
    179條、第546條第1項之要件不合。從而原告依民法第176條
    第1項、第179條、第546條第1項為請求，均無理由，應予駁
    回。原告之訴既經駁回，其假執行之聲請，已無所依附，併
    予駁回。
五、訴訟費用負擔之依據：民事訴訟法第78條。
中　　華　　民　　國　　111 　年　　9 　　月　　8 　　日
                  民事第三庭法　官　馮保郎   
以上正本係照原本作成。
如不服本判決，應於送達後20日內，向本院提出上訴狀(須按對
造人數提出繕本)及表明上訴理由，並依上訴利益繳交第二審裁
判費。如委任律師提起上訴者，應一併繳納上訴審裁判費。
中　　華　　民　　國　　111 　年　　9 　　月　　8 　　日
                            書記官　蔡沛圻